臺灣板橋地方法院刑事判決　　　　　　　100年度訴字第411號
公　訴　人　臺灣板橋地方法院檢察署檢察官
被　　　告　潘力行
上列被告因違反毒品危害防制條例案件，經檢察官提起公訴（10
0 年度毒偵字第554 號），由本院合議庭裁定改依簡式審判程序
審理，並判決如下：
    主  文
潘力行施用第壹級毒品，累犯，處有期徒刑柒月；又施用第貳級
毒品，累犯，處有期徒刑參月，扣案之第貳級毒品甲基安非他命
壹包（淨重零點捌伍捌公克，驗餘淨重零點捌伍柒捌公克）沒收
銷燬。應執行有期徒刑玖月，扣案之第貳級毒品甲基安非他命壹
包（淨重零點捌伍捌公克，驗餘淨重零點捌伍柒捌公克）沒收銷
燬。
    事  實
一、潘力行前曾於民國92年間因施用第1 級毒品案件，經依臺灣
    基隆地方法院92年度毒聲字第950 號裁定送觀察、勒戒後，
    認無繼續施用毒品之傾向，業於92年12月3 日觀察勒戒執行
    完畢而釋放，並由臺灣基隆地方法院檢察署檢察官於92年11
    月24日以92年度毒偵字第1077號為不起訴處分確定；復於93
    年間因施用第1 、2 級毒品案件，經依臺灣基隆地方法院93
    年度毒聲更一字第5 號裁定送觀察、勒戒後，亦認無繼續施
    用毒品之傾向，已於93年10月29日觀察勒戒執行完畢而釋放
    ，並由臺灣基隆地方法院檢察署檢察官於92年11月24日以92
    年度毒偵字第1077號為不起訴處分確定；此外，另於90年間
    因違反槍砲彈藥刀械管制條例案件，經臺灣基隆地方法院90
    年度訴字第425 號判處有期徒刑5 年2 月，再由臺灣高等法
    院94年度上更一字第75號駁回上訴而確定，以及於93年間因
    竊盜案件，經臺灣基隆地方法院93年度訴字第126 號判處有
    期徒刑1 年10月確定，其後上開2 案件再由臺灣高等法院94
    年度聲字第749 號裁定應執行有期徒刑6 年6 月確定，經入
    監執行後，甫於98年3 月23日縮刑假釋出監，並於99年12月
    31 日 假釋付保護管束期滿，未經撤銷假釋，其未執行之刑
    以已執行完畢論，詎其猶不知悔改，且仍未戒除毒癮，竟又
    基於施用第1 級毒品海洛因、第2 級毒品甲基安非他命之各
    別犯意，於100 年1 月1 日晚上9 時多許，在新北市土城區
    ○○○○道附近某停車場內，以將毒品海洛因置入針筒後注
    射至體內之方式，施用毒品海洛因1 次，隨後又以將毒品甲
    基安非他命置於玻璃球內燒烤之方式，另行施用毒品甲基安
    非他命1 次，嗣於隔日凌晨2 時30分許，為警在新北市○○
    區○○路與立仁街口查獲其持有施用剩餘之毒品甲基安非他
    命1 包（淨重0.858 公克，驗餘淨重0.8578公克），此間經
    警方採集其尿液送請檢驗之結果，均呈毒品鴉片類或安非他
    命類陽性反應，始循線查知上情。
二、案經新北政府警察局土城分局報告臺灣板橋地方法院檢察署
    檢察官偵查起訴。
    理  由
一、上開犯罪事實，業經被告潘力行於本院審理時自白不諱，並
    有台灣檢驗科技股份有限公司100 年1 月17日UL/2011/0000
    0000號濫用藥物檢驗報告及新北政府警察局土城分局偵辦毒
    品尿液編號及姓名對照表各1 張附卷可稽，以及扣案之第2
    級毒品甲基安非他命1 包（淨重0.858 公克，驗餘淨重0.
    8578公克）可資佐證，且被告所持有白色微黃色結晶1 包，
    經送請檢驗之結果，確含有毒品甲基安非他命成分一節，亦
    有交通部民用航空局航空醫務中心100 年1 月26日航藥鑑字
    第1000274 號毒品鑑定書報告1 份在卷足憑，足認被告自白
    要與事實相符。再者，被告有事實欄所示之施用毒品前科，
    亦有臺灣高等法院被告前案紀錄表1 份在卷可參，是被告犯
    本件施用毒品海洛因、甲基安非他命之罪，其事證明確，應
    依法論科。
二、按施用第1 、2 級毒品為犯罪行為，毒品危害防制條例第10
    條定有處罰明文。故施用第1 、2 級毒品者，依上揭規定本
    應科以刑罰，惟基於刑事政策，對合於一定條件之施用者，
    則依同條例第20條、第23條之規定，施以觀察、勒戒或強制
    戒治之保安處分。又毒品危害防制條例於92年7 月9 日修正
    公佈，自93年1 月9 日施行。其中第20條、第23條將施用毒
    品之刑事處遇程式，區分為「初犯」及「5 年內再犯」、「
    5 年後再犯」。依其立法理由之說明：「初犯」，經觀察、
    勒戒或強制戒治後，應為不起訴處分或不付審理之裁定；「
    5 年內再犯」者，因其再犯率甚高，原實施之觀察、勒戒及
    強制戒治既已無法收其實效，爰依法追訴或裁定交付審理。
    至觀察、勒戒或強制戒治執行完畢釋放後，「5 年後再犯」
    者，前所實施之觀察、勒戒或強制戒治已足以遮斷其施用毒
    品之毒癮，為期自新及協助其斷除毒癮，仍適用「初犯」規
    定，始應先經觀察、勒戒、強制戒治之程式。從而依該次修
    正後之規定，僅限於「初犯」及「5 年後再犯」二種情形，
    應先經觀察、勒戒或強制戒治之程式，此乃該條例第10 條
    之例外規定。倘被告於5 年內已再犯，經依法追訴處罰，縱
    其第3 次（或第3 次以上）再度施用毒品之時間，在初犯經
    觀察、勒戒或強制戒治執行完畢釋放5 年以後，因與單純之
    「5 年後再犯」之情形有別，不合於「5 年後再犯」之例外
    規定；且因已於「5 年內再犯」，顯見其再犯率甚高，原實
    施觀察、勒戒或強制戒治，已無法收其實效，即應回歸原則
    性規定，由檢察官逕行起訴，依該條例第10條處罰（最高法
    院96年度台非字第69號判決可資參照）。查本件被告於92、
    93年間因施用毒品案件，先後2 次經法院裁定送觀察、勒戒
    後，均認無繼續施用毒品之傾向，業於92年12月3 日、93年
    10 月29 日觀察勒戒執行完畢而釋放，並分別由檢察官為不
    起訴處分確定，已如前述，則雖本件再犯之時間，係在「初
    犯」或「再犯」經觀察、勒戒執行完畢釋放之5 年以後，亦
    屬「已於5 年內再犯」後之施用毒品情形，應依該條例第10
    條處罰，合先敘明。
三、核被告所為，係犯毒品危害防制條例第10條第1 項、第2 項
    之施用第1 級、第2 級毒品罪。又其施用前後持有第1 、2
    級毒品海洛因、甲基安非他命之低度行為，應為施用第1 、
    2 級毒品海洛因、甲基安非他命之高度行為所吸收，不另論
    罪。再被告所犯上開2 罪之間，犯意各別，行為互異，應予
    分論併罰之。另查：被告於90年間因違反槍砲彈藥刀械管制
    條例案件，經臺灣基隆地方法院90年度訴字第425 號判處有
    期徒刑5 年2 月，再由臺灣高等法院94年度上更一字第75號
    駁回上訴而確定，以及於93年間因竊盜案件，經臺灣基隆地
    方法院93年度訴字第126 號判處有期徒刑1 年10月確定，其
    後上開2 案件再由臺灣高等法院94年度聲字第749 號裁定應
    執行有期徒刑6 年6 月確定，經入監執行後，甫於98年3 月
    23 日 縮刑假釋出監，並於99年12月31日假釋付保護管束期
    滿，未經撤銷假釋，其未執行之刑以已執行完畢論一節，有
    臺灣高等法院被告前案紀錄表1 份在卷足憑，其於5 年以內
    故意再犯本件有期徒刑以上之2 罪，均為累犯，應各依刑法
    第47 條 第1 項規定加重其刑。爰審酌被告前已有施用毒品
    之前科，並先後2 次經觀察、勒戒之戒毒療程，始終未能戒
    除毒品之誘惑，且其正值壯年，身心健全，尚有工作能力，
    竟不思努力工作，尋求正常生活，僅因一時工作繁忙，即又
    開始沾染施用毒品之惡習，戕害身心不淺，並衡諸其生活狀
    況、施用毒品之手段、動機等一切情狀，各量處如主文所示
    之刑，以及定其應執行之刑，以資懲儆。至扣案之甲基安非
    他命1 包（淨重0.858 公克，驗餘淨重0.8578公克），係查
    獲之第2 級毒品，不問屬於犯人與否，應依毒品危害防制條
    例第18 條 第1 項前段之規定宣告沒收銷燬之。
四、末按「除被告所犯為死刑、無期徒刑、最輕本刑為3 年以上
    有期徒刑之罪或高等法院管轄第一審案件者外，於前條第1
    項程序進行中，被告先就被訴事實為有罪之陳述時，審判長
    得告知被告簡式審判程序之旨，並聽取當事人、代理人、辯
    護人及輔佐人之意見後，裁定進行簡式審判程序。」刑事訴
    訟法第273條之1第1 項定有明文。查本件被告所犯毒品危害
    防制條例第10條第1 項、第2 項之罪，並非最輕本刑為3 年
    以上有期徒刑之罪，且被告於本院100 年3 月21日準備程序
    進行中，復就被訴之事實為有罪之陳述，經告知被告簡式審
    判程序之旨，被告及公訴人對於本件改依簡式審判程序審理
    均表示同意，是本院即依前揭刑事訴訟法規定，裁定本件進
    行簡式審判程序，附此敘明。
據上論斷，應依刑事訴訟法第273條之1 第1項、第299條第1項前
段，毒品危害防制條例第10條第1 項、第2 項、第18條第1 項前
段，刑法第11條前段、第47條第1 項、第51條第5 款，判決如主
文。
本案經檢察官黃嘉妮到庭執行職務。
中    華    民    國    100   年    3     月    31    日
                          刑事第十八庭
                                法  官  楊仲農
如不服本判決，應於判決送達後10日內敘明上訴理由，向本院提
出上訴狀(應附繕本)，上訴於臺灣高等法院。其未敘述上訴理
由者，應於上訴期間屆滿後20日內向本院補提理由書「切勿逕送
上級法院」。
                                書記官  田世杰
中    華    民    國   100    年    4     月    8     日
附錄本判決論罪之法律條文：
毒品危害防制條例第10條：
施用第一級毒品者，處六月以上五年以下有期徒刑。
施用第二級毒品者，處三年以下有期徒刑。